臺灣新竹地方法院行政訴訟判決　
110年度交字第308號
原      告  柯銘彥
被      告  交通部公路總局新竹區監理所

代  表  人  吳季娟
上列當事人間交通裁決事件，原告不服被告民國110年12月6日竹
監新四字第51-E00000000號裁決，提起行政訴訟，本院判決如下
：
    主  文
原告之訴駁回。
訴訟費用新臺幣叄佰元由原告負擔。
    事實及理由
壹、程序事項：
    本件因係原告不服被告所為道路交通管理處罰條例第8條之
    裁決，而提起之撤銷訴訟，屬行政訴訟法第237條之1第1項
    第1款所稱交通裁決事件，本院應適用交通裁決事件訴訟程
    序，且本件事證明確，爰依同法第237條之7規定，不經言詞
    辯論逕行裁判。
貳、實體事項
一、事實概要：
    原告騎乘車號000-000號普通重型機車，於民國110年10月10
    日13時2分許，行經新竹市自由路與中央路口(下稱系爭路口
    )時闖紅燈，為新竹市警察局第二分局（下稱第二分局）員
    警製開第E00000000號違規通知單，被告據此於110年12月6
    日竹監新四字第51-E00000000號違反道路交通管理事件裁決
    書（下稱原處分），裁處原告罰鍰新台幣（下同）1,800元
    ，並記違規點數3點，嗣原告向被告為陳述，經舉發機關函
    覆舉發並無違誤後，遂於接獲裁決書後提起本件訴訟。
二、本件原告主張略以：本人僅進入路口，未穿越至對向道路，
    且未妨害其他人車之通行，被罰闖紅燈並記3點，有失立法
    精神及比例原則，因此提起行政訴訟。並聲明：原處分撤銷
    ，訴訟費用由被告負擔。
三、被告則答辯略以：
（一）本案經新竹市警察局第二分局於110年11月11日以竹市警
      二分五字第1100030805號函復：…三、經查旨揭車輛於違
      規單所載時、地，行經道路交岔路口在面對號誌紅燈亮起
      後，仍逕行駛越停止線駛入路側之機車待轉區內，參照交
      通部109年11月2日交路字第1095008804號函發109年6月30
      日召開研商「闖紅燈行為之認定原則」會議紀錄意旨，車
      輛面對紅燈亮起後，車身仍超越停止線並足以妨害其他方
      向人（若有行人穿越道）、車通行亦視同闖紅燈；若僅前
      輪伸越停止線者，則視為不遵守標線指示。依上揭闖紅燈
      認定原則，該車輛行駛動線已進入路口範圍內，並足以妨
      害其他方向車輛通行，已屬闖紅燈之違規駕駛行為，案經
      執勤員警目視其違規行駛過程，經攔查並告知其違規事實
      後，爰依違反道路交通管理處罰條例第53條第1項「行經
      有燈光號誌管制之交岔路口闖紅燈」之規定予以舉發無訛
      。該函所附舉發員警答辯報告書：「…本件交通違規係職
      於110年10月10日12時至14時執行交通月大執法勤務時，
      於新竹市東區中央路、自由路口見違規車輛(即000-000號
      普通重型機車)於自由路口交通號誌轉為紅燈時未於停止
      線停下，職遂鳴笛向前攔查，於新竹市東區中央路與自由
      路口機車待轉停等區將其攔下並製單告發。…」等語。
（二）原告於110年11月25日再次提出陳述，經新竹市警察局第
      二分局於110年12月8日以竹市警二分五字第1100033741號
      函復：…三、另有關陳述人陳述稱「當時並未強行穿越任
      何一路口，而是依員警指示將機車停置於機車待轉區處被
      開單」一節，復經勘驗員警現場採證影片，旨揭車輛在行
      向號誌轉換為紅燈後，逕行超越停止線並進入路口直行，
      經執勤員警發現其違規事實後，於該車輛行至機車待轉區
      旁時鳴笛示意停車並將其攔查，檢視其攔查位置已距停止
      線約莫5公尺距離，又查該路口屬T字型交岔路口，於路口
      側邊另設有機車待轉區並停有多部待轉機車，該車輛違規
      駛入路口範圍時，該多部待轉機車皆已起步往橫向之路段
      行駛，依其行駛方向及動線即有可能造成與不同行向之待
      轉車輛發生碰撞之危險性，其態樣自屬闖紅燈之違規駕駛
      行為。四、另陳述人質疑有關交通部109年11月2日交路字
      第1095008804號函內「闖紅燈行為之認定原則」會議記錄
      內容疑義，經查交通部係針對82年4月22日交路字第00981
      1號函示面對圓形紅燈時超越停止線或闖紅燈之認定原則
      ，認為該函示應有檢討之需要，爰為促使駕駛人回歸於對
      標誌、標線之認知，同時兼顧執法技術層面與大眾接受程
      度，經於109年6月30日召開研商討論後，決議予以修正車
      輛「闖紅燈」之行為認定，並以109年11月2日交路字第10
      95008804號函文內政部警政署，再由內政部警政署於109
      年11月9日以警署交字第1090150193號函發各縣市政府警
      察局依該會議紀錄內容落實宣導並據以執法。爰此，依前
      揭修正後之闖紅燈行為之認定原則：「車輛面對紅燈亮起
      後，車身仍超越停止線並足以妨害其他方向人(若有行人
      穿越道)、車通行亦視同闖紅燈;若僅前輪伸越停止線者，
      則視為不遵守標線指示。」，本案依違反道路交通管理處
      罰條例第53條第1項「行經有燈光號 誌管制之交岔路口闖
      紅燈」之規定予以舉發並無不當…。
（三）經檢視舉發員警密錄器畫面，原告進入路口前，系爭路口
      號誌已轉為紅燈，而系爭機車尚於停止線之前，爰原告於
      面對圓形紅燈時，已失去通行之路權，惟因未依規定停等
      逕行穿越路口，違反道路交通管理處罰條例第53條第1項
      規定，灼然可見。
（四）按行政罰法第7條第1項規定：「違反行政法上義務之行為
      非出於故意或過失者，不予處罰。」，本件原告主張「本
      人僅進入路口，未穿越至對向道路，且未妨害其他人車之
      通行」一節，逕自認定其超越停止線進入路口之行為未危
      害交通安全，惟闖紅燈之行為本質係屬於升高車輛爭道碰
      撞風險之重大違規，自不在違反道路交通管理事件統一裁
      罰基準及處理細則第12條所定違規情節輕微得免予舉發之
      列，是原告主張其行經系爭路口時，並沒有妨害其他人車
      等語，並不足以解免其行政罰責，綜上所陳，本件經舉發
      單位查證違規屬實，新竹市監理站依相關法規裁處應屬適
      法，本件原告之訴為無理由，請依法駁回原告之訴，以維
      法紀。並聲明：駁回原告之訴；訴訟費用由原告負擔。
四、本院之判斷：
（一）按汽車行駛至交岔路口，其行進、轉彎，應遵守燈光號誌
      ，道路交通安全規則第102條第1項第1款定有明文。又車
      輛指非依軌道電力架設，而以原動機行駛之汽車（包括機
      車）、慢車及其他行駛於道路之動力車輛；慢車及其他行
      駛於道路之動力車輛；汽車駕駛人，行經有燈光號誌管制
      之交岔路口闖紅燈者，處1,800元以上5,400元以下罰鍰；
      汽車駕駛人有違反同條例第53條規定之情形者，除依該條
      處罰鍰外，並予記違規點數3點，道路交通管理處罰條例
      第3條第8款、第53條第1項、第63條第1項第3款分別定有
      明文。
（二）次按，違反道路交通管理事件統一裁罰基準及處理細則第
      1條規定：「本細則依道路交通管理處罰條例第92條第4項
      規定訂定之」、第2條第1項、第2項規定：「處理違反道
      路交通管理事件之程式及統一裁罰基準依本細則之規定辦
      理。前項統一裁罰基準，如附件違反道路交通管理事件統
      一裁罰基準表。」，核上開統一裁罰基準及處理細則之規
      定，就其立法目的及功能，乃為防止處罰機關枉縱或偏頗
      ，依道路交通管理處罰條例第92條第4項所授權交通部會
      同內政部訂定「違反道路交通管理事件統一裁罰基準及處
      理細則」及其附件「違反道路交通管理事件統一裁罰基準
      表」，用以維持裁罰之統一性與全國因違反道路交通管理
      事件受處罰民眾之公平，不因裁決人員不同，而生偏頗，
      寓有避免各監理機關於相同事件恣意為不同裁罰之功能，
      並非法所不許，於憲法上保障人民財產權之意旨並無牴觸
      (此並有司法院釋字第511號解釋意旨理由足資參照)，並
      無違反法律保留原則。再依本件違規行為時點之違反道路
      交通管理事件統一裁罰基準表記載，機車駕駛人行經有燈
      光號誌管制之交岔路口闖紅燈，於期限內繳納或到案聽候
      裁決者，應處罰鍰1,800元，並記違規點數3點。核此規定
      ，既係基於母法之授權而為訂定，且就違反道路交通管理
      事件統一裁罰基準及處理細則附件所示統一裁罰基準表中
      有關道路交通管理處罰條例第53條第1項之裁罰基準內容
      （基準表就不同違規車種，其可能衍生危害交通安全之輕
      重不同，而區分有機車或小型車、大型車，並就其是否逾
      越於期限內繳納或到案聽候裁決之期限不同，分別裁以不
      同之罰鍰標準，其衍生交通秩序危害，既不相同，分別處
      以不同之罰鍰，符合相同事件相同處理，不同事件不同處
      理之平等原則。），並未牴觸母法，是被告自得依此基準
      而為裁罰。
（三）經查，上開事實概要欄所述之事實，除下述爭點外，為兩
      造所不爭執，並有舉發違反道路交通管理事件通知單、陳
      述書、新竹市監理站110年10月22日竹監新站字第1100317
      970號函、110年12月6日竹監新站字第1100367533號函、1
      10年12月21日竹監新站字第1100359072號函、新竹市警察
      局第二分局110年12月8日竹市警二分五字第1100033741號
      函、新竹市政府111年1月25日府交管字第1110023755號函
      暨行車管制號誌時制計畫表、系爭裁決書、違規採證照片
      、機車車籍查詢等在卷可稽（見本院卷第63-139頁），應
      認屬實。則本件之爭點為：原告是否有「駕車行經有燈光
      號誌管制之交岔路口闖紅燈」之行為？
（四）原告雖持前揭情詞主張，伊於紅燈時超越停止線進入機車
      左轉待轉區，且未穿越路口到銜接路段，故非屬闖紅燈之
      違規僅屬超越停止線之行為，然查：
  　1.經本院當庭勘驗採證光碟結果如下：「影像初始，員警位
      於中央路，其前方號誌為圓形紅燈，自由路上車輛往來，
      為系爭路口時制計畫第一時相(見本院卷第129頁被告答辯
      狀附件十二)；影像播放至第6秒時，中央路號誌轉為圓形
      紅燈及右轉綠色箭頭，自由路上左轉彎專用道車輛開始行
      駛，為系爭路口時制計畫第二時相；影像播放至第26秒時
      ，中央路號誌轉為左、右轉綠色箭頭，為系爭路口時制計
      畫第三時相，爰自由路往經國路方向之行向已為紅燈號誌
      管制，影像播放至第31秒時，一名機車騎士(搭載乘客1人
      )自畫面右側出現，且於駛近路口時未依紅燈號誌指示停
      等並繼續直行，該機車騎士行駛至待轉區時，員警響鳴警
      笛示意，並告知該機車騎士『紅燈了，有沒有證件？』，員
      警在進行相關填單的過程中，畫面時間約1分10秒時，與
      原告同樣行進方向之機車方才依燈號指示往前移動，並經
      過原告及員警的身邊，期間員警繼續填單、製單支過程，
      畫面最後員警將證件返還原告並告知違規事項及後續應進
      行之程序。」（見本院卷第153頁）此有111年10月13日調
      查證據筆錄附卷可參。由上開舉發光碟，可知原告確於自
      由路方向號誌為紅燈時，通過停止線向前行駛至待轉區之
      事實應堪認定。
    2.再細觀本院卷第97頁至第99頁所附之舉發警員所拍攝之採
      證照片共4幀，依編號01之採證照片所示，中央路遠端之
      燈光號誌已顯示綠燈，依前開交通控制中心時制計畫報表
      可知此時自由路號誌係圓形紅燈，此時原告應於停止線停
      等待綠燈後方可行駛；而依編號02至04採證照片所示，原
      告之系爭機車依然繼續行駛穿越停止線至中央路口之機車
      左轉待轉區，自原告之行駛過程以觀，自由路為紅燈禁止
      通行之狀態。由此亦可見，系爭機車於舉發當時路口為紅
      燈時穿越停止線，至機車左轉待轉區，此觀諸原告在起訴
      狀內亦自承其在110年10月10日駕駛系爭機車，行經中央
      路與自由路口時，確實有在紅燈時穿越停止線靠右行駛至
      機車左轉待轉區等情亦可為證（見本院卷原告起訴狀及11
      1年10月13日調查證據筆錄）。準此，亦足認原告騎乘系
      爭機車，於上開時間，行經新竹市中央路與自由路口時，
      確有紅燈亮起仍往前行進至待轉區之違規行為甚明。
    3.至原告援引交通部82年4月22日交路字第009811號函為證
      ，認舉發員警所引用之交通部109年11月2日交路字第1095
      008804號函釋不釋用於本案，應優先適用82年函示，而依
      82年之函示本件不構成闖紅燈云云。惟查：交通部109年1
      1月2日交路字第1095008804號函所檢送之交通部109年6月
      30日召開研商「闖紅燈行為之認定原則會議紀錄」所載之
      會議結論：「一、道路交通管理處罰條例有關闖紅燈行為
      之認定，本部曾以82年4月22日交路字第009811號函示面
      對圓形紅燈時超越停止線或闖紅燈之認定原則，經本次會
      議討論決議該函示應有檢討之需要，爰為促使駕駛人回歸
      於對標誌、標線之認知，同時兼顧執法技術層面與大眾接
      受程度，修正車輛『闖紅燈』行為之認定如下：㈠車輛面對
      圓形紅燈亮起後，仍超越停止線至銜接路段，含左轉、直
      行、迴轉及右轉（依箭頭綠燈允許行駛者除外）即視為闖
      紅燈之行為。㈡車輛面對圓形紅燈亮起後，車身仍超越停
      止線並足以妨害其他方向人（若有行人穿越道）、車通行
      亦視同闖紅燈；若僅前輪伸越停止線者，則視為不遵守標
      線指示。．．．四、有關本部67年5月28日交路字第05341號
      及62年7月14日交路字第12815號函訂道路交通管理處罰條
      例中之路口範圍，經本次會議討論認為可依據市區道路及
      附屬工程設計規範及公路路線設計規範之平面交叉口範圍
      修正如下：㈠劃有停止線者，自停止標線劃設後（不含截
      角）所涵蓋之路面。．．．。」，上開函釋係交通部基於職
      權，為執行管理道路交通安全相關法令之規定，對於闖紅
      燈之採證疑義所為必要之釋示，以協助下級機關或所屬公
      務員行使職權時，得為依循之解釋性行政規則，被告自得
      予以援用。原告於起訴狀內認為82年交路字第009811號函
      位階高於109年交路字第1095008804號函，容有誤會。而
      依上開109年交路字第1095008804號函釋內容，車身已伸
      越停止線並足以妨害其他方向人（若有行人穿越道）、車
      通行者，以闖紅燈論處。本案原告於系爭違規時間，駕駛
      系爭車輛至系爭繪設有停止線之交叉路口，遇紅燈未依規
      定停等，並闖越該路口紅燈前進待轉區，輔以前開新竹市
      警察局第二分局110年12月8日竹市警二分五字第11000337
      41號函所記載該路口屬T字型交岔路口，於路口側邊另設
      有機車待轉區並停有多部待轉機車，該車輛違規駛入路口
      範圍時，該多部待轉機車皆已起步往橫向路段行駛，依其
      行駛方向及動線即有可能造成與不同行向之待轉車輛發生
      碰撞之危險性，核原告之行為，已明顯危及其他方向用路
      人之行進及安全，揆諸上開規定及函釋說明，已屬構成闖
      紅燈處罰要件至明。此外，縱援引原告所主張應予適用之
      82年82年4月22日交路字第009811號函所提出之闖紅燈認
      定標準第二點（二）亦載明：「有繪設路口範圍者：車輛
      無視於紅燈警示，有穿越路口之意圖，而車身已伸入路口
      範圍亦視同闖紅燈」，而觀諸本件原告車輛於紅燈警示亮
      起後，車身已明顯伸入路口範圍，若依原告所主張應適用
      之函示內容，原告車輛縱未穿越路口到銜接路段亦應認定
      屬闖紅燈，故原告前開主張應無可採。
　　4.另原告於本院開庭時辯稱其只是超越停止線，而非闖紅燈
      且未危害其他方向車輛通行云云，惟原告行車行經之路口
      屬T字型交岔路口，交通往來動向繁忙、複雜，用路人行
      經該路口均需特別謹慎及專注，而原告竟無視該路口之紅
      燈號誌，竟仍超越停止線繼續直行超越停止線至待轉區，
      其違反號誌所形成之法秩序，其違規行為亦容易干擾其他
      用路人對於行經該路口之判斷及行車應對，已然造成危害
      其他方向人、車通行應可認定之，故原告雖主張該違規行
      為不生交通安危之虞為由，應無可採。
五、綜上所述，原告確於上開時、地有「駕車行經有燈光號誌管
    制之交岔路口闖紅燈」之違規行為，且於應到案日前到案，
    依道路交通管理處罰條例第53條第1項、第63條第1項及違反
    道路交通管理事件統一裁罰基準及處理細則等規定，以原處
    分裁處原告罰鍰1,800元，並記違規點數3點，原處分於法並
    無不合，原告訴請撤銷為無理由，應予駁回。
六、本件判決基礎已臻明確，兩造其餘攻擊、防禦方法核與判決
    結果不生影響，無逐一論述之必要，併予敘明。
七、本件第一審裁判費為300元，應由原告負擔，爰確定第一審
    訴訟費用如主文第2項所示。　
中　　華　　民　　國　　111 　年　　10　　月　　27　　日
                  行政訴訟庭　法　官　李毓華
上為正本係照原本作成。
如不服本判決，應於判決送達後20日內，向本院提出上訴狀並表
明上訴理由（原判決所違背之法令及其具體內容或依訴訟資料可
認為原判決有違背法令之具體事實），其未載明上訴理由者，應
於提出上訴後20日內向本院補提理由書（上訴狀及上訴理由書均
須按他造人數附繕本，如未按期補提上訴理由書，則逕予駁回上
訴），並應繳納上訴裁判費新臺幣750元。
中　　華　　民　　國　　111 　年　　10　　月　　31　　日
                              書記官  劉文倩